臺灣臺南地方法院臺南簡易庭民事判決
109年度南簡字第1458號
原    告  邱淑雅
被    告  黃永慶
追加被告  鄭筱鈴
上列被告因詐欺等案件，原告提起刑事附帶民事訴訟請求侵權行
為損害賠償，經本院刑事庭以109年度附民字第140號刑事附帶民
事訴訟裁定移送前來，本院於民國110年3月11日言詞辯論終結，
判決如下：
    主      文
被告應連帶給付原告新臺幣壹拾貳萬捌仟柒佰陸拾參元，及被告
黃永慶自民國109年5月1日、被告鄭筱鈴自民國109年12月29日起
，均至清償日止，按週年利率百分之五計算之利息。
訴訟費用由被告連帶負擔。
本判決得假執行。但被告鄭筱鈴如於假執行標的物拍定、變賣或
其他財產權假執行程序終結前，以新臺幣壹拾貳萬捌仟元為原告
預供擔保，得免為假執行。
    事實及理由
一、按附帶民事訴訟經移送於民事庭後，應適用民事訴訟法，刑
    事訴訟法第490條但書定有明文。又訴狀送達後，原告不得
    將原訴變更或追加他訴，但請求之基礎事實同一者，不在此
    限，民事訴訟法第255條第1項第2款定有明文。查，原告起
    訴時依侵權行為之法律關係，請求被告黃永慶賠償其損害，
    嗣於本院刑事庭移送於民事庭後，以被告鄭筱鈴提供帳戶予
    被告黃永慶等詐欺集團成員使用以遂詐騙原告之行為，同為
    侵權行為人為由，追加鄭筱鈴為共同被告，核其主張之基礎
    事實同一，揆諸上開規定，於法尚無不合，應予准許。
二、原告主張：
（一）被告黃永慶明知金融帳戶之存摺、提款卡等，為個人理財
      之重要工具，若有人無端蒐集他人金融帳戶之存摺、提款
      卡，可能係從事詐欺取財犯罪使用，竟為獲取報酬，仍基
      於縱有人以其領取之金融帳戶資料實施詐欺取財犯罪亦不
      違背其幫助本意之故意，透過通訊軟體與真實姓名、年籍
      資料不詳，綽號「賈斯丁備用」之成年人聯絡後，即依「
      賈斯丁備用」之指示，於民國108年6月24日11時16分許，
      至統一超商力大門市領取包裏後，將該包裏內之彰化銀行
      帳戶（帳號：00000000000000，為被告鄭筱鈴所開立，以
      下簡稱被告鄭筱鈴帳戶）之存摺、提款卡拍照傳予「賈斯
      丁備用」指定之地點，再將該存摺、提款卡寄至「賈斯丁
      備用」指定之地點，因而獲得新臺幣（下同）1,000元之
      報酬。嗣某詐欺集團取得上開存摺、提款卡後，隨於108
      年7月2日21時許起，陸續假冒商店及郵局員工撥打電話予
      原告，徉稱：原告之信用卡遭盜刷，須至自動櫃員機操作
      解除交易，致原告陷於錯誤，於108年7月2日22時許，分
      別匯款49,987元、49,989元、28,787元，共計128,763元
      至該詐欺集團指定之被告鄭筱鈴帳戶，後經原告發覺遭騙
      報警處理，為警循線查悉上情。本件原告因被告二人與不
      詳之詐欺集團成員共同詐欺之行為，共計受有128,763元
      之財產上損害，爰依侵權行為之法律關係，提起本訴，請
      求被告二人連帶賠償所受財產上之損害，並聲明求為判決
      如主文第1項所示。
三、被告黃永慶抗辯：當時剛大學畢業，在FB社團上找打工，我
    沒有故意要欺騙任何人，刑事案件已經判決確定等語，資為
    抗辯。並聲明：駁回原告之訴及其假執行之聲請，訴訟費用
    由原告負擔。
四、被告鄭筱鈴抗辯：　　　
（一）被告本預定於108年10月結婚，故於108年間在網路上尋找
      相關兼職收入，因而加入真實姓名、年籍資料不詳，暱稱
      「周雅」之LINE帳號詢問，因「周雅」對被告詢問、質疑
      處均可輕易說明，讓被告深信不疑，致陷入錯誤下依其指
      示將帳戶資料寄出；後被告於108年7月6日收到彰化銀行
      人員來電通知，表示被告寄出之帳戶資料有異常，懷疑可
      能遭詐騙集團所用，被告始察覺有異，立即請客服人員凍
      結帳戶，並前往報案，復經臺灣臺南地方檢察署以108年
      度偵字第15077號起訴，足證被告係遭詐騙而涉入本案。
（二）又原告為成年人，且為工程師，應對網路購物、電話系統
      操作等，具有豐富知識經驗，不應率信素未謀面之詞，致
      陷入錯誤而將金錢匯入不相識人之帳戶內，類此事件在社
      會上層出不窮，亦經新聞媒體、坊間書報雜誌多所報導，
      而為眾所周知之情事，原告並非年幼無知或與社會隔絕之
      人，竟在匯入「5筆」款項後才察覺有異；顯見原告行為
      ，係本件損害共同原因，依民法第217條第1項規定，應自
      負128,763元損失額，故於酌減其請求賠償金額後，已無
      餘額可為請求。
（三）聲明：
　　1.原告之訴及其假執行之聲請均駁回。
　　2.訴訟費用由原告負擔。
　　3.如受不利之判決，願供擔保請准免予假執行。
五、得心證之理由：　　　　　　　　　
（一）本件原告主張其遭被告黃永慶等人所組成詐騙集團詐騙，
      並因而匯款至被告鄭筱鈴提供之人頭帳戶內等情，為被告
      所不爭執，並據被告黃永慶於本院刑事庭審理時認罪，復
      經本院以109年度金訴字第37號判決判處被告「黃永慶幫
      助犯詐欺取財罪，處有期徒刑陸月，如易科罰金，以新臺
      幣壹仟元折算壹日」確定在案；而被告鄭筱鈴提供帳戶予
      詐騙集團成員使用之行為，亦經臺灣新北地方法院刑事庭
      以109年度簡字第3998號判處被告「鄭筱鈴幫助犯詐欺罪
      ，處有期徒刑參月，如易科罰金，以新臺幣壹仟元折算壹
      日」確定在案，有上開刑事判決書在卷可稽。本院依上開
      調查證據之結果，堪信原告主張為真實。
（二）按因故意或過失，不法侵害他人之權利者，負損害賠償責
      任。故意以背於善良風俗之方法，加損害於他人者亦同。
      又數人共同不法侵害他人之權利者，連帶負損害賠償責任
      。不能知其中孰為加害人者亦同。造意人及幫助人，視為
      共同行為人，民法第184條第1項及第185條分別定有明文
      。又加害人於共同侵害權利之目的範圍內，各自分擔實行
      行為之一部，而互相利用他人之行為，以達其目的者，仍
      不失為共同侵權行為人，而應對於全部所發生之結果，連
      帶負損害賠償責任。查被告黃永慶參與詐欺集團，被告鄭
      筱鈴提供帳戶供詐欺集團使用，被告黃永慶、鄭筱鈴二人
      與詐欺集團共同詐騙原告，致原告陷於錯誤而匯款至被告
      鄭筱鈴提供之帳戶內，因而受有損害，被告二人自應對原
      告負共同侵權行為損害賠償責任。被告鄭筱鈴雖抗辯原告
      與有過失，應酌減128,763元損失額云云，惟故意侵權行
      為並無與有過失之適用，是被告鄭筱鈴此部分抗辯，並不
      足採。從而，原告依據侵權行為法則，請求被告黃永慶、
      鄭筱鈴連帶賠償其受詐欺集團詐欺之損害128,763元，自
      屬有據。
六、綜上所述，原告依侵權行為法則，請求被告黃永慶、鄭筱鈴
    連帶給付128,763元，及自刑事附帶民事起訴狀繕本送達被
    告黃永慶翌日即109年5月1日、訴之追加狀送達追加被告鄭
    筱鈴翌日即109年12月29日起，均至清償日止，按週年利率
    百分之5計算之利息，為有理由，應予准許。
七、本件係依民事訴訟法第427條第2項規定適用簡易訴訟程序所
    為被告敗訴之判決，依同法第389條第1項第3款之規定，應
    依職權宣告假執行。而被告鄭筱鈴陳明願供擔保以代釋明，
    聲請宣告免為假執行，經核尚無不合，爰酌定相當擔保金額
    宣告之。
八、據上論結，原告之訴為有理由，依民事訴訟法第436條第2項
    、第78條、第85條第2項、第389條第1項第3款、第392條第2
    項，判決如主文。
中　　華　　民　　國　　110 　年　　3 　　月　　25　　日
                        臺灣臺南地方法院臺南簡易庭
                              法  官  王 獻 楠
上為正本係照原本作成。
如不服本判決，應於送達後20日內，向本院提出上訴狀並表明上
訴理由，如於本判決宣示後送達前提起上訴者，應於判決送達後
20日內補提上訴理由書（須附繕本），如委任律師提起上訴者，
應一併繳納上訴審裁判費。
中　　華　　民　　國　　110 　年　　3 　　月　　25　　日
                              書記官  蕭 雅 文